【裁判字號】    99,上訴,1296
【裁判日期】    990928
【裁判案由】    強盜等
【裁判全文】
臺灣高等法院高雄分院刑事判決        99年度上訴字第1296號
上  訴  人
即  被  告  乙○○
選任辯護人  李慶隆律師
上列上訴人因強盜等案件，不服臺灣高雄地方法院99年度訴字第
523 號中華民國99年6 月10日第一審判決（起訴案號：臺灣高雄
地方法院檢察署99年度偵字第2242號），提起上訴，本院判決如
下：
     主  文
上訴駁回。
     事  實
一、乙○○因缺錢花用，夥同綽號「阿銘」之真實姓名年籍不詳
    之成年男子，共同基於意圖為自己不法所有之犯意聯絡，先
    於民國96年8 月30日晚間9 時至同月31日凌晨5 時10分前之
    間某時，在臺南縣善化鎮○○路329 號旁巷道，以自備鑰匙
    竊取甲○所有未掛車牌之MHQ-715 號重機車，做為犯案代步
    工具，復另備置菜刀、全罩式安全帽後，乙○○與綽號「阿
    銘」者兩人隨於同月31日凌晨5 時10分許，均戴全罩式安全
    帽遮掩容貌，由「阿銘」攜帶上開客觀上具有危險性足供兇
    器使用之菜刀1 把，乙○○騎乘上開未掛車牌之MHQ-715 號
    重機車後載阿銘，至臺南縣善化鎮小新里小新營361 號丙○○○○○○（下稱丙○○○○○○），乙○○將機車停在該
    加油站第一、二加油島間之車道，綽號「阿銘」者旋即由機
    車後座下車，並手持上開菜刀押住該加油站之當班員工丁○○之脖子，脅迫丁○○交出金錢，至使丁○○不能抗拒，乃
    至第一加油島之收銀台處拿取新臺幣（下同）5200元交予綽
    號「阿銘」者，綽號「阿銘」者復要求丁○○至辦公室內拿
    取金錢，並持續在第一加油島搜尋財物，乙○○則至第二加
    油島收銀台翻找財物，丁○○見狀乃趁機反鎖辦公室並報警
    ，乙○○及綽號「阿銘」者於欲騎上開機車逃逸時，發現無
    法發動機車，乃棄置機車而徒步沿丙○○○○○○前之台一
    線省道往北（官田）方向逃離現場，乙○○復遺留安全帽一
    頂在丙○○○○○○向北2 公尺處之台一線省道路邊為警查
    扣，嗣經據報趕往現場之員警在扣案之上開機車之左手把及
    煞車桿採集斑跡，及扣案之上開安全帽內採集皮屑斑跡，經
    送驗比對，發現與乙○○之DNA-STR 型別相符，因而循線查
    獲。
二、案經台南縣警察局善化分局報告臺灣臺南地方法院檢察署呈
    請臺灣高等法院檢察署令轉臺灣高雄地方法院檢察署檢察官
    偵查起訴。
     理  由
壹、證據能力部分：
一、按被告以外之人於檢察事務官、司法警察官或司法警察調查
    中所為之陳述，與審判中不符時，其先前之陳述具有較可信
    之特別情況，且為證明犯罪事實存否所必要者，得為證據，
    刑事訴訟法第159 條之2 定有明文。證人甲○、丁○○於警
    詢中之證述，與原審審理中之證述，經核並無不合，是上開
    證人甲○、丁○○於警詢中之證述，不具證據能力。
二、按被告以外之人於審判外之陳述，雖不符刑事訴訟法第159
    條之1 至159 條之4 之規定，而經當事人於審判程序同意作
    為證據，法院審酌該言詞陳述或書面陳述作成時之情況，認
    為適當者，亦得為證據。又當事人、代理人或辯護人於法院
    調查證據時，知有第159 條第1 項不得為證據之情形，而未
    於言詞辯論終結前聲明異議者，視為有前項之同意，刑事訴
    訟法第159 條之5 定有明文。查本判決以下所引其餘各項傳
    聞證據（含符合法定傳聞法則例外之證據），檢察官、被告
    及辯護人於本院審判程序調查證據時，就證據能力部分，均
    表示無意見或同意引為證據（見本院卷第43頁至第44頁），
    且於本院言詞辯論終結前，對於上開卷附具有傳聞證據性質
    之證據，既均已知其情，而未於言詞辯論終結前聲明異議，
    本院審酌上開證據作成時並無不合法定程序或任何違法取證
    之不適當情形，認為以之作為證據係屬適當，依上開說明，
    應均有證據能力。
貳、實體部分：
一、訊據被告乙○○固坦承有於上開時間騎乘車號MHQ-715 號重
    機車後載綽號「阿銘」之成年男子抵丙○○○○○○，惟否
    認有與綽號「阿銘」者共同竊盜機車，及攜帶兇器強盜被害
    人丁○○之犯行，辯稱：綽號「阿銘」者於96年8 月31日凌
    晨2 時許，騎乘一部未懸掛車牌之重機車到網咖找我，因「
    阿銘」說他沒有駕照，所以由我騎機車載他，之後因機車沒
    有汽油，才將機車騎到優力加油站準備加油，我朋友「阿銘
    」突然跳下車，叫加油員把錢拿出來，我當時被嚇到，原本
    想騎車就走，但機車熄火，發動不了後，我就跑走，我沒有
    到收銀台去翻找財物，並未與「阿銘」者共同竊車及強盜云
    云。然查：
(一)、被告乙○○騎乘前述未掛車牌之MHQ-715 號重機車後載綽號
    「阿銘」者於96年8 月31日凌晨5 時10分許，至上開丙○○○○○○，攜帶兇器菜刀1 把強盜被害人丁○○，得款5200
    元之經過，業經證人即被害人丁○○於偵查中證稱：「（96
    年8 月31日上午5 時10分）當時我是（臺南縣善化鎮小新里
    小新營361 號丙○○○○○○）值班工讀生，有兩人共騎機
    車進來該加油站的第加油島，被載的人下車且手持一把菜刀
    ，從我後方架住我脖子前側，並跟我說『把錢拿出來，快點
    拿出來』，接著就把我押到加油島上收銀機，我就從收銀機
    內拿出所有的錢5200元交給歹徒，歹徒拿到錢後問我有無其
    他的錢，還叫我去開辦公室的保險箱有沒有錢，我趁機進入
    辦公室就反鎖並打電話報警，我看見他們因車子發不動就棄
    車逃跑。」（見偵字第18064 號卷第24頁）「（96年8 月31
    日凌晨5 時10分）當時我在臺南縣善化鎮小新里小新營361
    號丙○○○○○○值班，當時我坐在加油島旁邊椅子，有2
    名男子騎機車過來停在我面前，後座男子就下車，拿菜刀架
    在我脖子上要我將錢交出來，該男子拿菜刀押著我要收銀台
    拿錢，前座的男子就下車到另一個加油島的收銀台我將錢交
    給拿菜刀的男子，他又叫我去開保險箱，我就進去辦公室將
    門鎖起來報警，我在辦公室裡面看到該二名男子還是一直在
    第一個跟第二個加油島的收銀台翻找財物翻找財物，等我報
    警約二分鐘後，我看到他們要騎機車逃離，但是機車一直發
    不動他們二人就徒步逃走。」「（當天騎機車的人有無表示
    要加油？）沒有。」（見偵字第2242號卷第16頁）及原審審
    理中證述：「那天我原本在上大夜班，快天亮的時候，有二
    個人騎重型機車進入加油站，拿刀脅持我，叫我將錢交出來
    。我就去加油島將錢拿給他們，他們還叫我進去裡面開保險
    箱，我進去後就將門鎖起來，然後打電話報警，他們在外面
    翻了一段時間後，他們要走的時候，車子發不起來，結果就
    用跑的跑掉了。」「是有一個人押著我。」「（是否記得另
    一個人有去你們加油站的其他地方找錢？）有。我有印象的
    是，我在裡面報警的時候看到的，我看到另一個人也在加油
    島那邊翻。」「（當天該輛機車進去加油站時，有無人說要
    加油？）沒有，都沒講話．．．。」（見原審訴字卷第41頁
    背面、第42頁）依證人即被害人丁○○上開證詞，被告乙○○確有騎乘前述機車後載綽號「阿銘」者至丙○○○○○○
    ，攜帶菜刀1 把強盜被害人丁○○，得款5200元之事實，並
    非如被告所辯欲前去加油；而案發當時天色微亮，有燈光，
    該加油站建築空距亦大，視距良好無死角，證人丁○○應無
    誤看之虞，是其上開證言自屬可採。此外，並有卷附之加油
    站現場、作案用重型機車及扣案安全帽之照片18張、加油站
    現場圖1 份，及扣案之安全帽1 頂、機車1 部（業經發還）
    可證。另本案案發後，員警至現場採證，於遺留在加油站現
    場之前開機車之左手把及煞車桿，及加油站外馬路上之前開
    安全帽內所採集到斑跡、皮屑斑跡，經送驗台南縣警察局、
    內政部警政署刑事警察局比對，發現與被告乙○○之DNA-ST
    R 型別相符之事實，亦經證人陳澤森於原審審理中證稱：於
    96 年8月31日白天，鑑識小組至台南縣善化鎮丙○○○○○○採證，機車針對鑰匙採證及二個握把採斑跡（斑跡是類似
    皮屑的組織，會留在摸過的物品的上面），在機車上，沒有
    採集到其他人的斑跡，只有在左手把的地方，有採到乙○○
    的斑跡。在加油島未採集到生物跡證等語詳盡（見原審訴字
    卷第45頁背面、第46頁），且有台南縣警察局現場勘查報告
    1 份（內有加油站現場圖、現場及採證照片45張、證物採驗
    紀錄表、證物清單各1 份）、台南縣警察局97年7 月16日南
    縣警鑑字第0972200831號鑑驗書、內政部警政署刑事警察局
    98 年1月23日刑醫字第0980011738號鑑驗書各1 份及現場測
    繪圖1 紙附卷可證（警卷第22頁、原審訴字卷第57頁背面、
    第58頁至82頁），以被告乙○○騎乘上開遭竊機車至加油站
    時並未表示要加油，反由後座之綽號「阿銘」者持刀脅迫加
    油站員工交付金錢，且與阿銘一同翻找加油島財物，甚與綽
    號「阿銘」者一同欲騎機車離去，於無法發動機車時，尚且
    徒步逃逸等分工方式觀之，被告與綽號「阿銘」者對上開攜
    帶兇器強盜犯行，有犯意聯絡、行為分擔甚明。被告空言辯
    稱：騎機車至該加油站係欲前去加油，綽號「阿銘」者自己
    跳下去強盜，我是單純待在車上，沒有翻找財物，未共同強
    盜云云，實不足採。
(二)、被告乙○○與綽號「阿銘」者係先預備菜刀為強盜工具，戴
    上遮掩容貌之全罩式安全帽，於凌晨人車較少時騎乘未懸車
    牌之贓車，強盜期間分工明確，顯見渠二人對強盜行為事先
    有所安排、計畫，絕非臨時起意。而被告與綽號「阿銘」者
    用以強盜所騎乘之上開車號MHQ-715號之機車，係於96年8月
    30 日晚間9時至同月31日凌晨5 時10分前之間某時，在臺南
    縣善化鎮○○路329 號旁巷道遭竊，亦經證人即被害人甲○
    於偵查中證述詳盡（見偵字第2242號卷第16-17 頁），並有
    台南縣警局車輛協尋電腦輸入單、台南縣警局車輛尋獲電腦
    輸入單、機車贓物認領保管單各1 份在卷可證。上開機車遭
    竊，至被告乙○○騎乘前述車號MHQ-715 號之失竊機車後載
    綽號「阿銘」者至上開丙○○○○○○強盜，不過短短數小
    時時間，時間上極為密接，衡情顯係被告乙○○與綽號「阿
    銘」者事先謀議，為逃避查緝，而先行共同竊取上開機車為
    交通工具，復準備菜刀、並以安全帽遮掩容貌，一同至丙○○○○○○強盜無訛，而此與一般強盜等犯罪者為免遭查獲
    ，先行竊車作為強盜作案之交通工具，再下手強盜之犯罪模
    式，亦屬相符。是被告乙○○與綽號「阿銘」者先行竊取上
    開機車充當交通工具，復攜帶菜刀至前述丙○○○○○○強
    盜得款5200元等事實，堪以認定。至被告所辯：綽號「阿銘
    」者於31日凌晨2 時許，騎乘一部未懸掛車牌之重機車到網
    咖找我，因綽號「阿銘」者說他沒有駕照，所以由我騎機車
    載他，之後因機車沒有汽油，才將機車騎到丙○○○○○○
    準備加油，並未參與竊盜、強盜之犯行云云。然若該機車已
    由「阿銘」騎乘至網咖，該「阿銘」者顯對有無駕照一情，
    並不在意，何可能會單純因無駕照委由被告騎車，而被告本
    人既別有機車可供騎用，何必另於凌晨騎乘無掛車牌之不明
    機車搭載該「阿銘」者外出，況如前所述，被告至加油站時
    並無任何加油之表示，亦無任何加油之動作，於該機車無法
    起動時，與綽號「阿銘」者立即棄車徒步逃逸，其等犯行極
    為顯然，所辯核與常情不符，均不足採。
(三)、綜上所述，被告乙○○之辯解，係卸責之詞，均無可採，本
    件事證明確，被告前開犯行堪以認定。
二、按攜帶兇器強盜罪之所謂兇器，其種類並無限制，凡客觀上
    足以對人之生命、身體、安全構成威脅，具有危險性之兇器
    均屬之。查被告乙○○與綽號「阿銘」者強盜時確有攜帶菜
    刀1把，業經被害人丁○○證述明確，而菜刀屬金屬製品、
    質地堅硬，在客觀上足對人之生命、身體安全構成威脅，堪
    認為兇器。核被告乙○○上開所為，係犯刑法第320條第1項
    竊盜罪及刑法第330條第1項之攜帶兇器強盜罪（犯強盜罪而
    有刑法第321 條第1 項第3 款之情形），又被告與綽號「阿
    銘」者間，就上開犯行，均有犯意聯絡及行為分擔，應論以
    共同正犯。被告所犯上開二罪，犯意各別，行為互殊，應予
    分論併罰。
四、原審認被告乙○○罪證明確，因而適用刑法第28條、第320
    條第1 項、第330 條第1 項、第51條第5 款、第38條第1 項
    第2 款，刑法施行法第1 條之1 規定，並審酌被告年輕力壯
    、四肢健全，竟不思正當工作以獲取報酬，竟夥同「阿銘」
    竊盜機車，攜帶兇器強盜，冀得不法之財物，造成被害人甲○、丁○○之財產損失，並嚴重影響社會秩序，及衡量被告
    之犯罪手段，及竊盜、強盜犯罪所得財物非少，並被告犯後
    否認犯行，態度不佳，檢察官具體求刑有期徒刑10年尚嫌過
    重等一切情狀，就其所犯竊盜罪，判處有期徒刑4 月，所犯
    攜帶兇器強盜罪，判處有期徒刑7 年6 月，並定其應執行刑
    為有期徒刑7 年8 月；並敘明扣案之安全帽1 頂，屬被告所
    有，為被告於本院審理中坦承明確，且為犯本件強盜犯行所
    用之物，應予沒收。其認事用法，核無不合，量刑亦屬允當
    。被告上訴意旨否認犯罪，指摘原判決不當，為無理由，應
    予駁回。
據上論斷，應依刑事訴訟法第368條，判決如主文。
本案經檢察官鍾忠孝到庭執行職務。
中    華    民    國    99    年    9    月    28    日
                 刑事第十庭    審判長法  官  陳中和
                                     法  官  林水城
                                     法  官  蔡國卿
以上正本證明與原本無異。
竊盜部分不得上訴。
強盜部分如不服本判決應於收受本判決後10日內向本院提出上訴
書狀，其未敘述上訴理由者，並得於提起上訴後10日內向本院補
提理由書狀（均須按他造當事人之人數附繕本）「切勿逕送上級
法院」。
中    華    民    國    99    年    9    月    28    日
                                     書記官  張明賢
附錄本判決論罪科刑法條：
中華民國刑法第320條第1 項
意圖為自己或第三人不法之所有，而竊取他人之動產者，為竊盜
罪，處5 年以下有期徒刑、拘役或5 百元以下罰金。
中華民國刑法第330條
（加重強盜罪）
犯強盜罪而有第321 條第1 項各款情形之一者，處7 年以上有期
徒刑。
中華民國刑法第321條第1 項第3 款
犯竊盜罪而有左列情形之一者，處6 月以上、5 年以下有期徒刑
：
三、攜帶兇器而犯之者。

司法院資訊處製作；財團法人民間司法改革基金會備份。
